【裁判字號】    98,交抗,2383
【裁判日期】    981016
【裁判案由】    違反道路交通管理處罰條例
【裁判全文】
臺灣高等法院交通事件裁定            98年度交抗字第2383號
抗  告  人
即受處分人  甲○○
上列抗告人因違反道路交通管理處罰條例案件，不服臺灣臺北地
方法院中華民國98年9月17日所為裁定（98年度交聲字第3258號
），提起抗告，本院裁定如下：
    主  文
原裁定撤銷，發回臺灣臺北地方法院。
    理  由
一、原裁定意旨以受處分人即異議人甲○○於民國98年7月13 日
    夜間10時20分許，騎乘車牌號碼AUG－219號重型機車，行經
    臺北縣永和市○○路與信義路口，因有酒後駕車（酒精濃度
    超過規定標準）之違規行為，為員警攔停後填單舉發，嗣原
    處分機關於98年7月27日以板監裁字裁41－CO0000000號違反
    道路交通管理事件裁決書，依道路交通管理處罰條例第35條
    第1項第1款之規定，裁處受處分人罰鍰新臺幣30,000元，吊
    扣駕駛執照12個月，施以道安講習等情，有上開舉發通知單
    、裁決書等件附卷可稽。而本件裁決書確已於98年7月27 日
    送達與受處分人收受，有送達證書在卷足憑。惟受處分人遲
    至98年9月7日始具狀提出異議，此有蓋有原處分機關收狀日
    期之聲明異議狀附卷可憑，是受處分人提起本件異議顯已逾
    法定不變期間，其所為之異議不合法律上程式，且無從補正
    ，按前所述，自應予以駁回。
二、抗告意旨略以抗告人在永和（文化路-信義路）交叉路口，
    車停路邊未發動，坐於車上，也是酒駕嗎？警方人員由左方
    （信義路）而至認為形跡可疑，要檢查身份證明，並非警方
    人員攔停，請警方對質；抗告人於98年7月27日收受裁決書
    ，當天即繳納罰鍰並提出申訴等語。
三、按違反道路交通管理處罰條例之行為，於處罰裁決前，應給
    予違規行為人陳述之機會，不服舉發事實者，應於15日內，
    向處罰機關陳述意見，違反道路交通管理事件之處罰機關，
    得於適當地點設置陳述室，供違規行為人於裁決前，陳述被
    舉發之違規事實，道路交通管理處罰條例第8條第2項、第9
    條第1項、違反道路交通管理事件統一裁罰基準及處理細則
    第37條分別定有明文，其所指之陳述意見之時點為「裁決前
    」；又按受處分人，不服第8條主管機關所為之處罰，得於
    接到裁決書之翌日起20日內，向管轄地方法院聲明異議，道
    路交通管理處罰條例第87條第1項定有明文，又依該條項聲
    明異議之期間，自裁決送達之翌日起算，並得依法扣除在途
    期間及聲請回復原狀及提出於原處分機關為之，道路交通案
    件處理辦法第12條、第13條亦定有明文，再違反道路交通管
    理事件，受處分人不服處罰，依法聲明異議者，處罰機關應
    於接受異議書狀5日內，製作不服違反道路交通管理事件裁
    決聲明異議移送書，將案卷及有關證物連同聲明異議書狀，
    送交該管地方法院審理，違反道路交通管理事件統一裁罰基
    準及處理細則第65條亦著有明文。本件原處分機關於98年7
    月27日為裁決後即於該日當面送達於該日到案並繳納罰鍰之
    抗告人，而抗告人在當日收受裁決書後立即向原處分機關提
    出違規案件陳述單，有裁決書、交通部公路總局臺北區監理
    所板橋監理站送達證書、抗告人所提違規案件陳述書上收文
    章在卷可稽（見原審卷第4頁、第5頁、第9頁），再參酌原
    機關對違反道路交通管理事件不服裁決聲明異議案件移送書
    意見欄二記載「本案異議人於98年7月27日到案，...掣開板
    監裁字裁00-00000000號裁決書裁決並當場送達，異議人不
    服裁決，於同日向本站提起『申訴』...」等語（見原審卷
    第2頁），從該移送書及陳述書提出時間、內容觀之，抗告
    人於98年7月27日向原處分機關提出陳述書不服之對象似非
    針對舉發單所舉發之違規事實，而係對本件裁罰之事實提出
    抗辯，其書狀雖未載明「聲明異議」一詞，然抗告人於收受
    「裁決書後」之當日始向原處分機關提出違規案件陳述書表
    示不服（不論抗告人係用陳述或陳情或異議或申訴之語句，
    或未依司法狀紙之格式為之─此為可補正之事項），是否即
    對原裁決書不服所為之意思表示？即非無研求餘地，應予以
    查明抗告人之本意；況抗告人既於收受裁決書後提出「陳述
    書」於原處分機關表示不服，是否即符合上開法令規定之受
    處分人不服處罰，已依法聲明異議，而此際原處分機關將之
    當為「裁決前」之陳述處理，其未依上開細則第65條規定處
    理，是否妥適適法，亦有待研求。原裁定就此未予斟酌，即
    認定抗告人之異議逾期，據以駁回異議，容有未洽。抗告人
    抗告，應認有理由。
四、本件抗告人以其將車停放路邊未發動而坐於車上，質疑警方
    認定其有駕車行為，及其非駕車遭警方人員攔停等詞置辯，
    此涉及本件原處分機關對抗告人違規酒駕事實認定是否正確
    ，未經原審進行實體審查，為維抗告人之審級利益，自當由
    本院撤銷原裁定，並發回原審法院更為適法處理。
據上論結，應依道路交通管理處罰條例第89條、道路交通案件處
理辦法第26條，刑事訴訟法第413條，裁定如主文。
中    華    民    國    98    年    10    月    16    日
            刑事第十五庭  審判長法  官  吳昭瑩
                                法  官  吳炳桂
                                法  官  賴邦元
以上正本證明與原本無異。
不得再抗告。
                                書記官  鄭信昱
中    華    民    國    98    年    10    月    19    日


司法院資訊處製作；財團法人民間司法改革基金會備份。
